【裁判字號】    97,台上,5927
【裁判日期】    971120
【裁判案由】    違反毒品危害防制條例
【裁判全文】
最高法院刑事判決            九十七年度台上字第五九二七號
上  訴  人  甲○○
上列上訴人因違反毒品危害防制條例案件，不服台灣高等法院中
華民國九十四年十二月三十日第二審更審判決（九十四年度上更
(二)字第六八七號，起訴案號：台灣桃園地方法院檢察署九十二年
度偵字第六一三九號），提起上訴，本院判決如下：
    主  文
上訴駁回。
    理  由
按刑事訴訟法第三百七十七條規定：上訴於第三審法院，非以判
決違背法令為理由，不得為之；是提起第三審上訴，應以原判決
違背法令為理由，係屬法定要件。如果上訴理由書狀並非依據卷
內訴訟資料具體指摘原判決不適用何種法則或如何適用不當，或
所指摘原判決違法情事，顯與法律規定得為第三審上訴理由之違
法情形不相適合時，均應認其上訴為違背法律上之程式，予以駁
回。本件原判決綜合全案證據資料，本於事實審法院之推理作用
，認定上訴人甲○○有其事實欄所載之販賣第一級毒品海洛因犯
行，因而撤銷第一審科刑之判決，改判論上訴人以販賣第一級毒
品罪（累犯），量處有期徒刑八年，並諭知相關之從刑。已詳敘
所憑證據及認定之理由，對於上訴人之辯解如何不足以採信，亦
已詳予指駁及說明，俱有卷存證據資料可資覆按；從形式上觀察
，原判決並無違背法令情形。上訴人上訴意旨略以：證人陳銘雄
於警詢時供出其毒品來源係向伊所購買，則其可因此獲得減刑之
機會，不能排除其有虛偽陳述之危險。且其警詢陳述係在欠缺具
結擔保之情況下所為，其證詞之真實性可疑，應不得作為證據。
又證人陳嘉祥雖於第一審證稱：陳銘雄向其供稱案發當日係向上
訴人購買海洛因等語。但其所述屬傳聞證詞，並無證據能力。原
判決以該不具證據能力之陳述作為證據，自有不當。再本案並未
扣得分裝袋、塑膠勺或斜口吸管勺及磅秤等販賣毒品工具，且陳
銘雄手掌中雖抄錄有伊之行動電話號碼（0000000000
），但並無該電話與陳銘雄電話通話之通聯紀錄，自難證明伊有
販賣海洛因予陳銘雄之事實，原審未予詳查，遽予論罪科刑，顯
有未合云云。惟陳銘雄於警詢時已明確指證有向上訴人購買海洛
因之事實，而其於檢察官偵查及法院審判中雖均未到庭具結作證
，但原判決已說明陳銘雄係於民國九十三年七月九日因案入監執
行，嗣在監獄中上吊自殺，經桃園敏盛醫院鑑定結果認其目前呈
現昏迷狀態，無任何眼神、言語或動作反應，顯已達心神喪失之
程度等情，有該醫院函及精神鑑定報告書各一份可稽。則陳銘雄
顯有刑事訴訟法第一百五十九條之三第二款所規定在審判中有身
心障礙致無法陳述之情況，而其於警詢時之陳述，核與證人即警
員陳嘉祥在第一審所述關於其親見陳銘雄前往上訴人住處購買海
洛因之神色、舉止有異，且其購買毒品後甫自上訴人住處出來，
經盤問即自動交付所購得之海洛因，及其左手掌註記上訴人行動
電話號碼等情節相符，認具有可信之特別情況，且為證明上訴人
犯罪事實之存否所必要，因認其於警詢之陳述具有傳聞法則之例
外情形，認具有證據能力，而採為上訴人犯罪之證據，經核於法
尚無不合。又刑事訴訟法對於證人於司法警察或司法警察官調查
中之陳述，並無必須具結之規定，故陳銘雄於警詢之陳述雖未經
具結，但原判決以其陳述具有前述傳聞法則例外規定之情形而具
有證據能力，且認其所述為可信而採為證據，難認有何違法情形
。再陳銘雄供出毒品來源，固可獲得減刑之機會，而不能排除其
有虛偽陳述之危險，因而必須調查其他證據，以查明其所述是否
可信。但原判決認定上訴人犯罪，除依據陳銘雄在警詢之指證外
，並參酌證人即警員陳嘉祥在第一審之證述，以及在陳銘雄身上
查獲其向上訴人所購得之海洛因一小包，暨警方嗣後又在上訴人
住處查扣海洛因二包及供分裝毒品所用之塑膠管一支等多項證據
資料，綜合予以認定，並非單憑陳銘雄在警詢之陳述，作為唯一
之證據。且陳嘉祥前揭所述關於查獲陳銘雄過程之情節，均係就
其親身體驗及親眼所見之事實而為陳述，並非傳聞證詞。上訴意
旨謂陳銘雄於警詢時所述未經具結，陳嘉祥於第一審所述為傳聞
證詞，均不得採為證據云云，要屬誤會，自非適法之第三審上訴
理由。再本案雖未扣得分裝袋、塑膠勺及磅秤等販賣毒品工具，
且查無上訴人前揭行動電話與陳銘雄電話通話之通聯紀錄，但本
件係偶發性販賣零星毒品，未必絕對須使用分裝袋、塑膠勺及磅
秤等工具。且上訴人係於案發當日販賣毒品予陳銘雄後，始將其
行動電話號碼抄寫在陳銘雄手掌上，故上訴人事後有無以其行動
電話與陳銘雄所使用電話聯絡通話，核與本件犯罪事實之認定無
涉，上訴意旨執此無關判決結果之枝節問題指摘原判決不當，亦
非合法之第三審上訴理由。至其餘上訴意旨，無非仍執其在原審
之辯解，就上訴人有無販賣海洛因犯行，為單純事實之爭執，均
非依據卷內資料具體指摘原判決有何違背法令情形，顯與法律規
定得為第三審上訴理由之違法情形不相適合。揆之首揭說明，其
上訴為違背法律上之程式，應予駁回。
據上論結，應依刑事訴訟法第三百九十五條前段，判決如主文。
中    華    民    國  九十七  年   十一   月   二十   日
                      最高法院刑事第九庭
                          審判長法官  洪  文  章
                                法官  王  居  財
                                法官  郭  毓  洲
                                法官  黃  梅  月
                                法官  邱  同  印
      本件正本證明與原本無異
                                      書  記  官
中    華    民    國  九十七  年   十一   月  二十四  日
                                                      K


司法院資訊處製作；財團法人民間司法改革基金會備份。
